【裁判字號】    97,訴,2105
【裁判日期】    971028
【裁判案由】    違反槍砲彈藥刀械管制條例等
【裁判全文】
臺灣臺中地方法院刑事判決              97年度訴字第2105號
公  訴  人  臺灣臺中地方法院檢察署檢察官
被      告  戊○○
                    （現於臺灣臺中分監執行中）
選任辯護人  胡昇寶律師
被      告  乙○○
                    （現於台灣台中看守所羈押中）
被      告  庚○○
                    （現於台灣台中看守所羈押中）
上列二人共同
選任辯護人  李慶松律師
被      告  壬○○  男  20歲.
                    身分證統一.
                    住台中市○.
                      號5樓
選任辯護人  林文成律師
被      告  己○○  男  19歲.
                    身分證統一.
                    住台中縣大.
選任辯護人  黃英傑律師
被      告  子○○  男  21歲.
                    身分證統一.
                    住台中縣大.
                    居台中豐原.
被      告  癸○○  男  19歲.
                    身分證統一.
                    住台中縣大.
上列二人共同
選任辯護人  涂芳田律師
被      告  丙○○  男  27歲.
                    身分證統一.
                    住台中縣烏.
指定辯護人  本院公設辯護人丑○○
被      告  丁○○  男  20歲.
                    身分證統一.
                    住居台中縣.
                    居台中縣烏.
                      號
指定辯護人  本院公設辯護人丑○○
被      告  辛○○  男  24歲.
                    身分證統一.
                    住台中縣烏.
                      號
選任辯護人  林易佑律師
被      告  甲○○  男  46歲.
                    身分證統一.
                    住台中市○.
                    居台中市○.
指定辯護人  本院公設辯護人丑○○
上列被告因違反槍砲彈藥刀械管制條例等案件，經檢察官提起公
訴（97年度偵字第7452、7610、8297、8801、10771號），本院
判決如下：
    主    文
戊○○犯非法持有手槍罪，處有期徒刑伍年肆月，併科罰金新臺
幣拾萬元，罰金如易服勞役，以新台幣壹仟元折算壹日；扣案之
具有殺傷力之制式半自動手槍壹枝（菲律賓ARMOSCOR廠，1911A1
-09FSGI型，槍枝管制編號0000000000號）沒收。又共同犯剝奪
他人行動自由罪，處有期徒刑捌月，扣案如附表所示之物均沒收
。主刑部分應執行有期徒刑伍年捌月。被訴傷害部分公訴不受理
。
乙○○犯非法持有可發射子彈具殺傷力之槍枝罪，處有期徒刑
年肆月，併科罰金新臺幣伍萬元，罰金如易服勞役，以新台幣壹
仟元折算壹日；扣案之具殺傷力改造仿BERETTA廠92FS型半自動
手槍壹枝（槍枝管制編號0000000000號）沒收。又共同犯剝奪他
人行動自由罪，處有期徒刑捌月，扣案如附表所示之物均沒收。
主刑部分應執行有期徒刑年捌月。被訴傷害部分公訴不受理。
庚○○犯非法持有手槍罪，處有期徒刑伍年肆月，併科罰金新臺
幣拾萬元，罰金如易服勞役，以新台幣壹仟元折算壹日；扣案之
具有殺傷力之制式半自動手槍壹枝（菲律賓ARMOSCOR廠，1911A1
-09FSGI型，槍枝管制編號0000000000號）沒收。又共同犯剝奪
他人行動自由罪，處有期徒刑捌月，扣案如附表所示之物均沒收
。主刑部分應執行有期徒刑伍年捌月。被訴傷害部分公訴不受理
。
壬○○共同犯剝奪他人行動自由罪，處有期徒刑陸月，如易科罰
金，以新臺幣壹仟元折算壹日，扣案如附表所示之物均沒收。被
訴傷害部分公訴不受理。
己○○共同犯剝奪他人行動自由罪，處有期徒刑陸月，如易科罰
金，以新臺幣壹仟元折算壹日，扣案如附表所示之物均沒收。被
訴傷害部分公訴不受理。
子○○共同犯剝奪他人行動自由罪，處有期徒刑伍月，如易科罰
金，以新臺幣壹仟元折算壹日，扣案如附表所示之物均沒收。被
訴傷害部分公訴不受理。
癸○○共同犯剝奪他人行動自由罪，處有期徒刑伍月，如易科罰
金，以新臺幣壹仟元折算壹日，扣案如附表所示之物均沒收。被
訴傷害部分公訴不受理。
丙○○犯非法寄藏可發射子彈具殺傷力之槍枝罪，處有期徒刑壹
年拾月，併科罰金新臺幣伍萬元，罰金如易服勞役，以新臺幣壹
仟元折算壹日。扣案之具殺傷力改造仿BERETTA廠92FS型半自動
手槍壹枝（槍枝管制編號0000000000號）沒收。緩刑貳年，並應
向指定之公益團體、地方自治團體或社區提供捌拾小時之義務勞
務，緩刑期間付保護管束。
丁○○犯非法寄藏手槍罪，處有期徒刑年，併科罰金新臺幣拾
萬元，罰金如易服勞役，以新台幣壹仟元折算壹日。扣案之具有
殺傷力之制式半自動手槍壹枝（菲律賓ARMOSCOR廠，1911A1-09F
SGI型，槍枝管制編號0000000000號）沒收。
辛○○犯非法寄藏手槍罪，處有期徒刑年，併科罰金新臺幣拾
萬元，罰金如易服勞役，以新台幣壹仟元折算壹日。扣案之具有
殺傷力之制式半自動手槍壹枝（菲律賓ARMOSCOR廠，1911A1-09F
SGI型，槍枝管制編號0000000000號）沒收。
甲○○無罪。
    犯罪事實
一、庚○○於民國94年間，在臺中市大坑山區某處，自綽號「臭
    嘴」之真實身分不詳之友人處，收受具有殺傷力之制式半自
    動手槍1枝（菲律賓ARMOSCOR廠，1911A1-09 FSGI型，槍枝
    管制編號0000000000號）及數量不詳之子彈，即未經許可而
    持有之。另乙○○於96年間，在其住處即臺中縣烏日鄉○○
    路○段126巷270號，收受由施禹聖（所涉違反槍砲彈藥刀械
    管制條例罪嫌，另經臺灣臺中地方法院檢察署檢察官提起公
    訴）所交付之具殺傷力改造仿BERETTA廠92FS型半自動手槍1
    枝（槍枝管制編號0000000000號）及數量不詳之子彈，即未
    經許可而持有之。
二、戊○○因其弟之機車遭陳泓旭破壞，又遭對方嗆聲，雙方遂
    相約於97年1月8日晚間11時許，在臺中縣烏日鄉○○村○○
    路「朝天宮」前進行談判。戊○○乃於同日晚間，邀同庚○○、乙○○及綽號「阿瑋」之真實身分不詳之成年人共同前
    往，並透過乙○○，代為邀同子○○、癸○○、壬○○、己○○等人共同前往助陣。為此談判，庚○○攜帶其上開制式
    半自動手槍1支及子彈若干發、乙○○則攜帶其未經許可持
    之有具殺傷力改造手槍1枝、子彈若干發前往助陣。渠等（
    含阿瑋及其朋友2人）於該日晚間，先於大里市「阿拉丁卡
    拉OK」集合，並由戊○○持開山刀1把，壬○○持鐵棍1把、
    己○○持甩棍1枝、子○○持棒球鋁棒1枝、「阿瑋」及其不
    詳姓名之朋友2人則持開山刀1把；分別以壬○○、己○○、
    子○○搭乘由癸○○所駕駛之車牌號碼NS-4173號自小客車
    ，乙○○及庚○○搭乘戊○○向甲○○借用之車牌號碼6880
    -GX號自小客車、「阿瑋」等3人共乘另1車號不詳之自小客
    車前往朝天宮。甫到場，渠等分別持械下車，乙○○及庚○○2人即以上開槍彈對空鳴槍。乙○○擊發1發後，槍枝即發
    生卡彈之狀況，而庚○○則擊發5發（未有人受槍傷），5顆
    彈殼均遺留在現場。對方因聽見槍聲大作，乃一轟而散，混
    亂中，辰○○遭戊○○及壬○○等人持械毆傷（傷害部分業
    經辰○○撤回告訴）。
三、渠等並共同基於妨害辰○○人身自由之犯意聯絡，將辰○○
    押上車牌號碼6880-GX號自小客車後離去，轉往臺中縣烏日
    鄉溪南某不詳地點，繼續以毆打、凌虐之方式拷問辰○○，
    逼問對方係何人叫來支援，甚至嚇令辰○○將全身衣物脫下
    ，脅迫其手淫，如有不從，即要將之殺害，致辰○○心生畏
    懼，不得已而依其等之命令行之。
四、庚○○及乙○○於犯案後，因不敢將槍枝隨身攜帶，乃暫時
    將上開槍枝、子彈交予戊○○，戊○○則將之暫時藏放在當
    時借住之甲○○之位於臺中市○○路○段6號9樓之住處。嗣
    於97年1月間某日，戊○○向庚○○、乙○○表示員警極可
    能前往甲○○上開住處查緝，庚○○、乙○○乃取回上開槍
    枝。惟嗣後，庚○○向戊○○表示事情係因其而起，要求戊○○必須負責，乃於同年2月初某日，又將上開制式手槍交
    給戊○○，要戊○○自行處理。戊○○乃於同年2月間，攜
    帶該制式手槍及具殺傷力之非制式子彈1顆（已試射）至友
    人辛○○之住處即臺中縣烏日鄉○○路○段12巷19號，將該
    槍彈寄放在辛○○住處予以藏放。之後，辛○○因不願冒險
    持有該槍彈，乃將之交給友人丁○○保管。至乙○○則於97
    年3月26日出國前晚（即25日）約11時許，前往友人丙○○
    住處即臺中縣烏日鄉○○路○段580巷41號，將上開改造手槍
    交由知情之丙○○保管。惟其仍於同年月26日，企圖出境前
    往菲律賓時，遭員警拘提到案。嗣經內政部警政署刑事警察
    局員警依據目擊證人所提供之案發現場之車牌號碼，循線進
    行追查，陸續通知及拘提相關人員到案，始逐步查悉上情。
    並自丁○○之住處，扣得上開制式手槍1枝、具殺傷力之非
    制式子彈1顆、不具殺傷力之非制式子彈1顆，自丙○○之住
    處，扣得上開改造手槍1枝，及自戊○○處，扣得其所持用
    之開山刀1把。
五、案經內政部警政署刑事警察局及臺中縣警察局烏日分局移送
    臺灣臺中地方法院檢察署檢察官偵查起訴。
    理    由
壹、有罪部分﹕
一、證據能力之說明﹕
  (一)關於證人即共同被告壬○○、己○○於偵查中之證述﹕
    按「被告以外之人於偵查中向檢察官所為之陳述，除顯有不
    可信之情況者外，得為證據」，刑事訴訟法第159條之1第2
    項定有明文。此乃立法者以刑事訴訟法規定檢察官代表國家
    偵查犯罪、實施公訴，依法有訊問被告、證人、鑑定人之權
    ，且實務運作時，偵查中檢察官向被告以外之人所取得之陳
    述，原則上均能遵守法律規定，不致違法取供，其可信性極
    高，為兼顧理論與實務為由，而對「被告以外之人於偵查中
    向檢察官所為之陳述」，例外設定其具備非顯不可信之要件
    時，得為證據。本件關於以下論及之證人即共同被告壬○○
    、己○○於偵查中向檢察官所為之陳述，業經具結且查無顯
    不可信之情形存在，依上開刑事訴訟法第159條之1第2項規
    定，具證據能力。
  (二)關於共同被告乙○○於97年3月26日於警詢之陳述﹕
    按現行刑事訴訟法為保障被告之反對詰問權，排除具有虛偽
    危險性之傳聞證據，以求實體真實之發見，於該法第159條
    第1項明定被告以外之人於審判外之言詞或書面陳述，除法
    律有規定者外，不得作為證據。而刑事訴訟法第159條之1至
    159條之4有傳聞法則之例外規定，且被告以外之人於審判外
    之陳述，雖不符前4條之規定，而經當事人於審判程序同意
    作為證據，法院審酌該言詞陳述或書面陳述作成時之情況，
    認為適當者，亦得為證據；當事人、代理人或辯護人於法院
    調查證據時，知有第159條第1項不得為證據之情形，而未於
    言詞辯論終結前聲明異議者，視為有前項之同意，刑事訴訟
    法第159條之5定有明文。本件關於以下論及之共同被告乙○○於97年3月26日於警詢之供述（見警卷第30頁），對於其
    他共同被告而言，係屬被告以外之人於審判外之書面陳述，
    而檢察官、被告、辯護人並未就上開陳述有所爭執，且迄於
    言詞辯論終結前，均未主張有刑事訴訟法第159條第1項不得
    為證據之情形，是應認已同意作為證據，且經本院審酌後，
    認無不適當之情形，應認均有證據能力。
二、認定犯罪事實所憑之證據及理由﹕
  (一)關於犯罪事實欄二、三之被告戊○○、庚○○、乙○○、壬○○、己○○、子○○、癸○○共同剝奪他人行動自由部分
    ﹕
    １上揭犯罪事實，業經被告戊○○、庚○○、乙○○、壬○○、己○○坦承不諱，核與被害人辰○○於97年9月30日
      在本院之證述相符，及有被害人辰○○之診斷證明書、內
      政部警政署刑事警察局97年4月28日刑鑑字第0970052953
      號槍彈鑑定書附卷可稽，並有制式手槍、改造手槍各1枝
      、具殺傷力之非制式子彈1顆、不具殺傷力之非制式子彈1
      顆及開山刀1把扣案足憑，則被告戊○○、庚○○、乙○○、壬○○、己○○之自白與事實相符，足堪採信。
    ２被告子○○雖矢口否認有何剝奪他人行動自由犯行，辯稱
      ﹕伊雖有到「朝天宮」現場持棍棒下車，但沒有打人，又
      伊是坐在弟弟癸○○之車內，跟著前面之黑色休旅車走，
      到烏日鄉溪南處，伊沒有下車云云；辯護人則為被告子○○辯稱﹕被害人辰○○被挾持上車乙事，被告子○○事先
      並不知情，事中亦未參與，是在事後才發現辰○○被挾持
      在他人車上，是被告子○○並無妨害自由之犯罪行為。被
      告癸○○雖亦矢口否認犯行，辯稱﹕伊一開始是因要去講
      事情而開車過去，伊是負責開車，都在車上云云；辯護人
      則為被告癸○○辯稱﹕被告從頭到尾都沒有下車，並未參
      與鬥毆及挾持辰○○等語。惟查﹕
      (1)按以自己共同犯罪之意思，參與實施犯罪構成要件以外
        之行為，或以自己共同犯罪之意思，事先同謀，而由其
        中一部分人實施犯罪之行為者，均為共同正犯（司法院
        大法官會議著有釋字第109號解釋）。次按共同正犯之
        意思聯絡，不限於事前有所協議，其於行為當時，基於
        相互之認識，以共同犯罪之意思參與者，亦無礙於共同
        正犯之成立（最高法院73年度台上字第1886號判例意旨
        參照）。且共同正犯之意思聯絡，原不以數人間直接發
        生者為限，即有間接之聯絡者，亦包括在內；如甲分別
        邀約乙、丙犯罪，雖乙、丙間彼此並無直接之聯絡，亦
        無礙於其為共同正犯之成立（最高法院77年年台上字第
        2135號判例意旨參照）。
      (2)本件被告戊○○、庚○○、乙○○、壬○○、己○○、
        子○○、癸○○等人於前往「朝天宮」之前，先行相約
        在大里市阿拉丁KTV會合，當時係乙○○駕駛車號6880-
        GX自小客車搭載戊○○、庚○○共乘一車，癸○○駕駛
        車號NS-4173自小客車搭載壬○○、己○○、子○○共
        乘一車，此有共同被告乙○○於97年3月26日於警詢之
        供述可證（見警卷二第30頁），該供述亦與共同被告戊○○於97年9月30日在本院審理時證稱﹕「（受命法官
        問﹕97年1月8日當天晚上子○○、癸○○兩人是否有到
        現場？）有。... （受命法官問﹕你剛才說他們兩人有
        到現場，是如何看到他們有到現場？）我們還沒到現場
        之前有在大里市會合，在會合時有看到他們開另外一部
        車」等語（見本院卷第248頁）相符。
      (3)而在阿拉丁KTV會合之當時，由被告乙○○將1枝棒球鋁
        棒及1支鐵棍交給壬○○，壬○○再帶回其車內，將棒
        球鋁棒交予子○○之事實，有證人即共同被告壬○○於
        偵查中具結證稱﹕當天晚上伊跟己○○、子○○、癸○○一起坐車去，彼等先在大裡市靠近仁愛醫院的一家網
        咖前跟乙○○他們會合，之後再去阿拉丁KTV，在這裡
        庚○○再上乙○○的車；乙○○有拿1支鐵棍、1支球棒
        給伊，伊把棒球棒拿給子○○等語（見他字偵查卷一第
        164、165頁）；及證人即共同被告己○○於偵查中具結
        證稱﹕「小朱」的黑色馬自達車上的人拿下兩根棍棒，
        都交給壬○○，壬○○再分一根給子○○等語（見他字
        偵查卷一第145頁）可證。
      (4)且查被告戊○○等人甫到達「朝天宮」現場隨即下車衝
        向對方人群，亦即雙方人馬未行談判即開始鬥毆乙節，
        有被害人辰○○於97年9月30日於本院審理時證稱﹕伊
        於97年1月8日晚上11時許在烏日朝天宮，是因國中徐姓
        同學叫伊到那邊，伊在現場時原在講電話，講完電話之
        後就看到一群人衝過來，伊就趕快跑，結果就被抓到，
        也有被刀砍到等語明確（見本院卷第1宗第236頁）。則
        由前述被告等人到達「朝天宮」現場之前先行會合準備
        武器，及一抵達現場未行談判即衝向對方開始鬥毆等節
        ，足證被告子○○及癸○○二人業已知悉彼等即將共同
        參與犯罪行為，及彼等與其他共犯之間事前已有犯意之
        聯絡。
      (5)再者，被告子○○自承其有到「朝天宮」現場持棍棒下
        車，及於其後再乘坐癸○○之車到達烏日鄉溪南某處；
        被告癸○○亦自承其有開車到「朝天宮」現場及跟車到
        達烏日鄉溪南某處。而證人即共同被告己○○於偵查中
        具結證稱﹕其有聽到有人提議把被害人押到車上，聽聲
        音好像是「小朱」說的，後來就把被害人押上馬自達車
        載到一個很暗的地方，三台車到那裡後，除了癸○○外
        其他人都下車，癸○○把車開去外面等等語（見他字偵
        查卷一第146頁）；證人即共同被告壬○○於偵查中具
        結證稱﹕被害人被打之後，其聽到好像是乙○○說把被
        害人押走，後來再開了15到20分鐘到一個大水溝那裡，
        除了癸○○外其他人都有下車，把那個人圍住等語（見
        他字偵查卷一第165頁）。則由上開事證，足證被告子
        ○○、癸○○二人於「朝天宮」現場，均至少看見被害
        人辰○○遭到共同前至「朝天宮」之同伴強押上車，亦
        即被告子○○、癸○○二人對於同伴共同剝奪被害人行
        動自由之行為，已有相互之認識；而被告子○○、癸○○二人在此認知之下，竟仍繼續由癸○○開車搭載子○○，追隨強押被害人之汽車到達烏日鄉溪南現場，被告
        子○○並在溪南現場下車將被害人辰○○圍住，則被告
        子○○、癸○○二人顯係以共同犯罪之意思參與，亦應
        成立共同正犯。
  (二)關於被告戊○○、庚○○、辛○○、丁○○持有、寄藏制式
    手槍部分﹕
    １上揭被告戊○○、庚○○、丁○○持有、寄藏制式手槍之
      事實，業據被告戊○○、庚○○、丁○○坦承不諱，並有
      內政部警政署刑事警察局97年4月28日刑鑑字第097005295
      3號槍彈鑑定書在卷可稽，及有該扣案之具殺傷力之制式
      半自動手槍1支（菲律賓ARMOSCOR廠，1911A1-09FSGI 型
      ，槍枝管制編號0000000000號）、具殺傷力之非制式子彈
      1顆扣案可佐，則被告戊○○、庚○○、丁○○之自白與
      事實相符，渠等非法持有或寄藏手槍之犯行，洵堪認定。
    ２被告辛○○雖矢口否認犯行，辯稱﹕戊○○是直接將手槍
      放在伊家中衣櫃，放的當時伊不在場，伊是事後才發現那
      是槍云云。辯護人則為其辯稱﹕被告戊○○將槍枝寄藏在
      被告辛○○住宅時，被告辛○○不知情等語。惟查縱被告
      辛○○所辯之其不知戊○○將手槍放置於其家中之辯詞為
      可採，由其將槍枝再交付被告丁○○保管乙節，亦可反證
      其已知悉所持有者為槍枝，是被告辛○○辯稱其不知所交
      付丁○○保管者為槍枝及無持槍之犯意云云，尚難採信。
  (三)關於被告乙○○、丙○○持有、寄藏改造手槍部分﹕
    １上揭被告乙○○於犯罪後將該改造手槍交付被告丙○○保
      管，該手槍並自被告丙○○處查扣之事實，業據被告丙○○坦承不諱，並有內政部警政署刑事警察局97年4月28 日
      刑鑑字第0970052953號槍彈鑑定書在卷可稽，及有該扣案
      之具殺傷力之改造仿BERETTA廠92FS型半自動手槍1枝（槍
      枝管制編號0000000000號）扣案可佐，則被告丙○○之自
      白與事實相符，被告丙○○非法寄藏可發射子彈具殺傷力
      槍枝之犯行，洵堪認定。
    ２被告乙○○於96年間自施禹盛處收受改造手槍，繼續持有
      至97年1月8日為本件剝奪他人行動自由犯行，再於97年3
      月25日交付被告丙○○之持有改造手槍之犯罪事實，固經
      被告乙○○坦承不諱，惟辯護人為被告辯稱﹕乙○○持有
      該改造手槍之犯行業經另案強盜案件以97年訴字第1486號
      判處罪刑（現上訴中），此部分係重複起訴等語。經查﹕
      (1)另案即本院97年訴字第1486號強盜案件，係認定被告乙○○於96年12月7日共同持槍枝管制編號0000000000號
        之仿BERETTA廠92FS型半自動手槍換裝土造金屬槍管而
        成之改造手槍為加重強盜犯行，且該管制編號00000000
        00號之改造手槍業於97年3月4日查扣，此有該判決書附
        卷可稽。而本件乙○○所持有之改造手槍，其槍枝管制
        編號為0000000000號，且係於97年3月26日自丙○○住
        處查獲。兩案之槍枝顯然不同，自無重複起訴之問題。
      (2)上揭被告乙○○持有改造手槍之犯行，業經被告乙○○
        坦承不諱，並有內政部警政署刑事警察局97年4月28日
        刑鑑字第0970052953號槍彈鑑定書在卷可稽，及有該扣
        案之具殺傷力之改造仿BERETTA廠92FS型半自動手槍1枝
        （槍枝管制編號0000000000號）扣案可佐，則被告乙○○之自白與事實相符，其非法持有可發射子彈具殺傷力
        槍枝之犯行，洵堪認定。
三、論罪科刑﹕
  (一)按刑法第302條之妨害自由罪，原包括私禁及以其他非法方
    法剝奪人之行動自由而言，所謂非法方法，當包括強暴脅迫
    等情事在內，縱其所為，合於刑法第305條恐嚇危害安全之
    情形，仍應視為剝奪行動自由之部分行為（最高法院74年台
    上字3404號判例意旨參照），是核被告戊○○、乙○○、庚○○、壬○○、己○○、子○○、癸○○等人所為，均係犯
    刑法第302條第1項剝奪他人行動自由罪。彼渠等與綽號「阿
    瑋」之不詳人等間，就上開剝奪被害人辰○○之行動自由等
    犯罪事實，均全程在場，顯係未違背其本意，而以共犯之意
    思參與之。渠等就此有犯意之聯絡及行為之分擔，為共同正
    犯。
  (二)被告戊○○、庚○○所為，係另犯槍砲彈藥刀械管制條例第
    7條第4項非法持有手槍罪、第12條第4項非法持有子彈罪。
    被告乙○○另犯槍砲彈藥刀械管制條例第8條第4項非法持有
    可發射子彈具殺傷力之槍枝罪、第12條第4項非法持有子彈
    罪。渠等均係以一個持有行為而同時持有槍、彈，係一行為
    而觸犯數罪名，為想像競合犯，被告戊○○、庚○○均應從
    較重之非法持有手槍罪論處；被告乙○○則應從較重之非法
    持有可發射子彈具殺傷力之槍枝罪論處。又被告戊○○、庚○○及乙○○所犯之槍砲彈藥刀械管制條例之罪，與其等前
    揭所犯之剝奪他人行動自由罪之間，犯意各別，行為互殊，
    應分論併罰。
  (三)另按寄藏與持有，均係將物置於自己實力支配之下，僅寄藏
    必先有他人之持有行為，而後始為之受寄代藏而已，故寄藏
    之受人委託代為保管，其保管之本身，亦屬持有，不過，此
    之持有係受寄之當然結果。又（修正前）槍砲彈藥刀械管制
    條例第7條第4項，第11條第2項係將持有與寄藏為分別之處
    罰規定，則單純之持有，固不包括寄藏，但寄藏之受人委託
    代為保管，其保管之本身所為之持有，既係寄藏之當然結果
    ，法律上自宜僅就寄藏行為為包括之評價，不應另就持有予
    以論罪（最高法院74年臺上字第3400號判例意旨參照）。本
    案被告丙○○係受同案被告乙○○之託而代為保管上開改造
    手槍、被告辛○○係受同案被告戊○○之託而代為保管上開
    制式手槍、及被告丁○○係再受同案被告辛○○之託而代為
    保管該制式手槍，故被告丙○○、辛○○、丁○○均係受寄
    代藏槍枝，而非為自己持有，參照上開最高法院判例意旨所
    示，法律上自宜僅就「寄藏」行為為包括之評價，不應另就
    「持有」予以論罪。是核被告丙○○所為，係犯槍砲彈藥刀
    械管制條例第8條第4項之非法寄藏可發射子彈具殺傷力之槍
    枝罪。被告辛○○、丁○○所為，係犯槍砲彈藥刀械管制條
    例第7條第4項非法寄藏手槍罪及第12條第4項非法寄藏子彈
    罪。被告丁○○及辛○○以一寄藏行為而同時寄藏槍、彈，
    係一行為而觸犯數罪名，為想像競合犯，應從較重之非法寄
    藏手槍罪論處。公訴意旨認被告丙○○、辛○○、丁○○係
    犯非法持有手槍罪或非法持有可發射子彈具殺傷力之槍枝罪
    ，尚有誤認，附此敘明。
  (四)查被告丙○○、丁○○、辛○○三人之寄藏槍枝犯行，彼等
    並未持槍犯罪，而與持有制式或改造手槍為犯罪行為者，危
    害社會治安之程度自有不同，犯罪所生危害尚非嚴重，衡之
    槍砲彈藥刀械管制條例第7條第4項之法定刑為「5年以上有
    期徒刑，併科新台幣1千萬元以下罰金」，同法第8條第4項
    之法定刑為「3年以上10年以下有期徒刑，併科新臺幣700
    萬元以下罰金」，若對被告丙○○、丁○○、辛○○三人宣
    告法定最低本刑，猶嫌過重，爰依刑法第59條規定，減輕其
    刑。
  (五)爰審酌被告戊○○召集眾人為本件犯行，持開山刀砍傷被害
    人並實際負責將被害人強押上車，惟其犯罪後坦承全部犯行
    ；被告乙○○持槍參與械鬥，在溪南現場嚇令被害人脫衣手
    淫，使被害人遭受難以承受之屈辱及傷害，惟其犯罪後坦承
    全部犯行；被告庚○○持槍參與械鬥，惟其犯罪後坦承犯行
    ；被告壬○○、己○○於犯罪後均坦承犯行，且已賠償被害
    人辰○○損害，有被害人辰○○所提之97年10月16日和解書
    附卷可參；被告子○○、癸○○亦已賠償被害人辰○○損害
    ，亦有被害人辰○○所提之97年10月16日和解書附卷可參，
    且二人犯罪情節較其他共犯為輕；被告丙○○係於97年3月
    25日受乙○○交付改造手槍保管該改造手槍，而於97年3月
    26日即遭查獲，其寄藏改造手槍之時間甚短，且其未持槍犯
    罪，並坦承犯行，犯後態度良好；被告丁○○犯罪後於本院
    97年10月7日審理時坦承犯行，其未持槍犯罪；被告辛○○
    同未持槍犯罪等一切情狀，分別量處如主文所示之刑，所處
    罰金刑部分，並諭知易服勞役之折算標準。再就被告戊○○
    、乙○○、庚○○之數罪之宣告刑，定其應執行刑。
  (六)又被告丙○○前未曾因故意犯罪而受有期徒刑以上刑之宣告
    ，有臺灣高等法院被告前案紀錄表在卷可按，其因一時失慮
    ，致罹本案犯罪，再兼衡酌其犯後坦承犯行，已知悔悟之犯
    罪後態度，堪認被告經此偵審查程序之教訓，當能知所警惕
    而無再犯之虞，本院因認對其所宣告之刑，應以暫不執行為
    適當，爰併諭知被告緩刑2年，以勵自新。又本院斟酌被告
    為本案犯行，法治觀念尚嫌薄弱，爰併依刑法第74條第2項
    第5款之規定，命被告向指定之公益團體、地方自治團體或
    社區提供80小時之義務勞務，期能使被告於義務勞務之過程
    中，學習尊重他人權利及法治觀念；並依刑法第93條第1項
    規定諭知被告於緩刑期間付保護管束。至被告究應向何公益
    團體、地方自治團體或社區提供義務勞務，屬執行之問題，
    應由執行檢察官斟酌全案情節及各公益團體、地方自治團體
    或社區之需求，妥為指定，併予敘明。
  (七)另扣案之制式手槍及改造手槍各1枝，係違禁物，均應依刑
    法第38條第1項第1款之規定宣告沒收；扣案之開山刀1把，
    為被告戊○○所有供犯罪所用之物，應依刑法第38條第1項
    第2款之規定沒收。至扣案之具殺傷力之非制式子彈1顆，業
    經試射用罄，爰不另為沒收之諭知。
貳、無罪部分﹕
  (一)公訴意旨略以﹕庚○○及乙○○於犯案後，與戊○○於翌日
    （1月9日）凌晨約1、2時許，共同將上開自小客車開至甲○○位在臺中市○○路○段6號9樓住處返還，庚○○及乙○○
    因不敢將槍枝隨身攜帶，乃暫時將上開槍枝、子彈交由甲○○保管，因認被告甲○○涉犯槍砲彈藥刀械管制條例第7條
    第4項非法持有手槍罪、第8條第4項非法持有可發射子彈具
    殺傷力之槍枝罪、第12條第4項非法持有子彈罪等語。
  (二)按犯罪事實應依證據認定之，無證據不得認定犯罪事實；不
    能證明被告犯罪，應諭知無罪之判決，刑事訴訟法第154條
    第2項、第301條第1項分別定有明文。次按所謂認定犯罪事
    實之證據，係指足以認定被告確有犯罪行為之積極證據而言
    ，該項證據自須適合於被告犯罪事實之認定，始得採為斷罪
    之資料；又事實之認定，應憑證據，如未能發現相當確實證
    據，或證據不足以證明，自不能以推測或擬制之方法，以為
    裁判之基礎，最高法院29年上字第3105號、40年臺上字第86
    號判例著有明文。又按認定犯罪事實所憑之證據，無論係直
    接證據或間接證據，其為訴訟上之證明，須於通常一般之人
    均不致有所懷疑，而得確信其為真實之程度者，始得據為有
    罪之認定，倘其證明尚未達到此一程度，而有合理之懷疑存
    在，復無其他調查途徑可尋，法院即應為無罪之判決，最高
    法院76年臺上字第4986號著有判例。
  (三)公訴意旨認被告涉犯槍砲彈藥刀械管制條例第7條第4項非法
    持有手槍罪、第8條第4項非法持有可發射子彈具殺傷力之槍
    枝罪、第12條第4項非法持有子彈等罪行，無非係以同案被
    告乙○○、庚○○於警詢及偵訊之供述，證人廖榮國（即車
    牌號碼6880-GX號自小客車車主）之警詢筆錄及其電話簡訊
    內容照片，以及被告甲○○所用門號0000000000號電話之雙
    向通聯紀錄、被告庚○○所用門號0000000000號電話之雙向
    通聯紀錄為其論據，惟訊據被告甲○○矢口否認犯行，辯稱
    ﹕其不知悉被告庚○○及乙○○有將槍放在其家裏等語。辯
    護人則為其辯稱﹕被告甲○○主觀上不知，客觀上亦無持有
    槍彈之行為，另主張證人廖榮國之警詢供述無證據能力。經
    查：
    １同案被告庚○○固於97年4月2日於偵訊中具結證稱﹕該把
      制式手槍是案發當天回甲○○家，在甲○○家交給戊○○
      ，那時戊○○就住甲○○家，過沒多久戊○○說警察要去
      查，其就過去拿回來等語；同案被告乙○○固於同日具結
      證稱﹕其於案發後將該改造手槍放在甲○○家，在過了幾
      天之後其才去拿回來，那時庚○○還沒有把他的槍拿走，
      因為兩枝槍放在同一個包包裡等語；惟該二人均非證稱彼
      等將槍枝交付被告甲○○保管，參以本件係因戊○○與他
      人之糾紛而起，案發當晚戊○○係住在甲○○家，以及庚○○、乙○○二人於事發幾日後即將槍枝取走之情況，則
      本件並不排除係由庚○○及乙○○係將槍枝交付戊○○，
      僅因戊○○當時借住在甲○○之住家，故戊○○將槍枝放
      置在甲○○家中戊○○借住之房間中之可能性。是尚難以
      槍枝係放置於甲○○家中之事實，遽認甲○○當然知悉及
      有非法持槍之犯意。
    ２廖榮國之警詢筆錄，為被告以外之人於審判外之書面陳述
      ，辯護人並爭執其證據能力，則依刑事訴訟法第159條第1
      項規定，無證據能力。
    ３證人廖榮國之電話簡訊內容照片，顯示係97年1月9日上午
      6時50分傳送，內容記載「榮國﹕早上起床過來家裡幫我
      牽車去換車牌。卡子」，縱認該簡訊係被告甲○○發送予
      廖榮國，僅能推論被告甲○○因知悉其所有之自小客車涉
      犯某不欲為人知之行為，而要求他人更換車牌，以逃避查
      緝，尚難遽此即認被告甲○○當然知悉其自小客車涉犯非
      法持槍之犯行。
    ４另被告甲○○所用門號0000000000號電話之雙向通聯紀錄
      、被告庚○○所用門號0000000000號電話之雙向通聯紀錄
      ，固可證明被告庚○○及甲○○於案發後之97年1月9日凌
      晨均曾至南投縣草屯鎮，惟亦難依此認有公訴意旨所載之
      被告庚○○將槍枝交付被告甲○○保管之事實。
  (四)綜上所述，檢察官所為舉證，尚有合理懷疑存在，而不足使
    本院確信被告甲○○有起訴書所載之犯行，應認不能證明被
    告甲○○犯罪，而應諭知無罪。
、公訴不受理部分﹕
  (一)公訴意旨另以﹕
    １戊○○因其弟之機車遭陳泓旭破壞，又遭對方嗆聲，雙方
      遂相約於97年1月8日晚間11時許，在臺中縣烏日鄉○○村
      ○○路「朝天宮」前進行談判。戊○○乃於同日晚間，邀
      同庚○○、乙○○及綽號「阿瑋」之真實身分不詳之友人
      共同前往，並透過乙○○，代為邀同子○○、癸○○、壬○○、己○○等人共同前往助陣。為此談判，庚○○攜帶
      其上開制式半自動手槍1支及子彈若干發、乙○○則攜帶
      其未經許可持之有具殺傷力改造手槍1支、子彈若干發前
      往助陣。另外，子○○持棒球鋁棒1支，戊○○持開山刀1
      把，己○○手持甩棍1支，壬○○手持鐵棍，另3名身分不
      詳之人則持開山刀1把。渠等（含阿瑋及其朋友2人）於該
      日晚間，分別以壬○○、己○○、子○○搭乘由癸○○所
      駕駛之車牌號碼NS-4173號自小客車，乙○○及庚○○搭
      乘戊○○向甲○○借用之車牌號碼6880-GX號自小客車、
      「阿瑋」等3人共乘另1車號不詳之自小客車前往朝天宮。
      甫到場，渠等分別持械下車，乙○○及庚○○2人即以上
      開槍彈對空鳴槍。乙○○擊發1發後，槍枝即發生卡彈之
      狀況，而庚○○則擊發5發（未有人受槍傷），5顆彈殼均
      遺留在現場。對方因聽見槍聲大作，乃一轟而散，混亂中
      ，辰○○遭子○○、壬○○及戊○○等人持械毆傷，受有
      左手腕深度切割傷併尺神經和股腿斷裂及尺骨骨析、左手
      第3指指骨骨折及第4手指脫位、背部多處切割傷等傷害。
    ２同日晚間約11時30分許，渠等在臺中縣烏日鄉○○路「幸
      福台灣社區大樓」前停車，因看見蔡松風騎乘機車搭載寅
      ○○逆向而來，認為是陳泓旭對方前來支援之人馬，乙○○即以上開改造手槍擊發1發；壬○○則先以開啟車門之
      方式，企圖攔下機車，再持鐵棍毆、揮打；另「阿緯」之
      友人則以開山刀揮砍。蔡松風所騎乘之機車雖未遭渠等攔
      下，然寅○○已因此受有右手背及右下肢切割傷、右第2
      掌骨骨折、右食指肌腱斷裂等傷害。
    因認被告戊○○、庚○○、乙○○、壬○○、己○○、子○○、癸○○共同涉犯刑法第277條之傷害罪。
  (二)按告訴乃論之罪，告訴人於第一審辯論終結前，得撤回其告
    訴；對於共犯之一人告訴或撤回告訴者，其效力及於其他共
    犯；又告訴經撤回者，應諭知不受理之判決，並得不經言詞
    辯論刑事訴訟法為之，刑事訴訟法第238條第1項、第239條
    第1項前段、第303條第3款、第307條，分別定有明文。
  (三)本件被告戊○○、庚○○、乙○○、壬○○、己○○、子○○、癸○○經檢察官以刑法第277條第1項之普通傷害罪提起
    公訴，依照同法第287條前段規定係屬告訴乃論之罪，茲經
    告訴人寅○○、辰○○於第一審辯論終結前撤回告訴（見本
    院卷第1宗第242頁、第2宗第89頁），又被害人辰○○雖僅
    對被告壬○○、己○○、子○○、癸○○四人撤回告訴，惟
    依上開規定，其撤回告訴之效力亦及於被告戊○○、庚○○
    、乙○○三人；故就被告戊○○等涉犯傷害罪部分，爰不經
    言詞辯論，諭知不受理之判決。
據上論斷，應依刑事訴訟法第299條第1項前段、第301條第1項、
第303條第3款、第307條，槍砲彈藥刀械管制條例第7條第4項、
第8條第4項、第12條第4項，刑法第11條前段、第28條、第55條
、第59條、第38條第1項第1款、第2款、第42條第3項前段、第51
條第5款，第74條第1項第1款、第2項第5款、第93條第1項、判決
如主文。
本案經檢察官卯○○到庭執行職務。
中    華    民    國    97    年    10    月    28    日
                  刑事第八庭  審判長法  官  林慧英
                                    法  官  陳慧珊
                                    法  官  戴嘉慧
上正本證明與原本無異。
如不服本判決，應於收受送達後10日內向本院提出上訴書狀（應
敘述具體理由並附繕本）。
上訴書狀如未敘述理由，應於上訴期間屆滿後20日內補提理由書
於本院。
                                    書記官  劉晴芬
中    華    民    國    97    年    10    月    28    日
【附表】
一、具有殺傷力之制式半自動手槍壹枝（菲律賓ARMOSCOR廠，19
    11A1-09FSGI型，槍枝管制編號0000000000號）。
二、具殺傷力改造仿BERETTA廠92FS型半自動手槍壹枝（槍枝管
    制編號0000000000號）。
三、開山刀壹把。
【附錄論罪科刑法條】
《刑法第302條》（剝奪他人行動自由罪）
私行拘禁或以其他非法方法，剝奪人之行動自由者，處5年以下
有期徒刑、拘役或3百元以下罰金。
因而致人於死者，處無期徒刑或7年以上有期徒刑，致重傷者，
處3年以上10年以下有期徒刑。
第 1 項之未遂犯罰之。
《槍砲彈藥刀械管制條例第7條第4項》
未經許可，持有、寄藏或意圖販賣而陳列第1項所列槍砲、彈藥
 者，處5年以上有期徒刑，併科新台幣1千萬元以下罰金。
《槍砲彈藥刀械管制條例第8條第4項》
未經許可，持有、寄藏或意圖販賣而陳列第1項所列槍枝者，處
3年以上10年以下有期徒刑，併科新臺幣7百萬元以下罰金。
《槍砲彈藥刀械管制條例第12條第4項》
未經許可，持有、寄藏或意圖販賣而陳列子彈者，處5年以下有
期徒刑，併科新臺幣3百萬元以下罰金。


司法院資訊處製作；財團法人民間司法改革基金會備份。
